【裁判字號】    98,訴緝,35
【裁判日期】    980624
【裁判案由】    毒品危害防制條例
【裁判全文】
臺灣士林地方法院刑事判決              98年度訴緝字第35號
公  訴  人  臺灣士林地方法院檢察署檢察官
被      告  甲○○
上列被告因毒品危害防制條例案件，經檢察官提起公訴（95年度
毒偵字第1400號），因被告於本院準備程序中為有罪之陳述，經
本院合議庭裁定以簡式審判程序審理，本院判決如下：
    主  文
甲○○施用第一級毒品，累犯，處有期徒刑壹年，扣案之第一級
毒品海洛因陸小包（合計驗餘淨重貳壹點玖貳公克，保管字號為
臺灣士林地方法院檢察署九十五年度保管字第二六八二號）及第
二級毒品甲基安非他命壹小包（驗餘淨重零點伍壹公克，保管字
號為臺灣士林地方法院檢察署九十五年度保管字第三七五九號）
均沒收銷燬之，又扣案之吸食器壹組、研磨缽壹個、分裝袋陸個
及藥鏟壹支（以上保管字號為臺灣士林地方法院檢察署九十五年
度保管字第二六八三號）均沒收之。
    事  實
一、甲○○曾於民國88年間因施用毒品案件，經臺灣板橋地方法
    院以88年度毒聲字第301 號裁定送觀察、勒戒後，認有繼續
    施用毒品傾向，經臺灣板橋地方法院以88年度毒聲字第1010
    號裁定令入戒治處所施以強制戒治，並自88年2 月26日起執
    行強制戒治，復經臺灣板橋地方法院以89年度毒聲字第3999
    號裁定停止強制戒治，所餘戒治期間付保護管束，於88年7
    月28日停止戒治出所，迄至89年2 月10日交付保護管束期滿
    並未經撤銷強制戒治而視為強制戒治期滿，而由臺灣板橋地
    方法院檢察署檢察官以89年度戒毒偵字第234 號為不起訴處
    分確定，又於89年間因施用毒品案件，經臺灣基隆地方法院
    以89年度毒聲字第2159號裁定令入戒治處所施以強制戒治，
    並自90年8 月1 日起執行強制戒治，復經臺灣基隆地方法院
    以91年度毒聲字第514 號裁定停止強制戒治，所餘戒治期間
    付保護管束，於91年6 月17日停止戒治，迄至91年7 月31日
    交付保護管束期滿並未經撤銷強制戒治而視為強制戒治期滿
    ，並經臺灣基隆地方法院以89年度基簡字第952 號判決判處
    有期徒刑六月確定，復於90年間因竊盜及妨害家庭案件，經
    臺灣基隆地方法院分別以90年度基簡字第569 號及90年度基
    簡字第784 號判決判處有期徒刑六月及三月確定，嗣經臺灣
    基隆地方法院以92年度聲字第98號裁定定其應執行刑為有期
    徒刑八月確定，因接續執行上開三案件而於92年8 月8 日縮
    刑期滿執行完畢在案。詎其於前開強制戒治執行完畢後五年
    內仍不知悔悟，竟另基於施用第一級毒品海洛因及第二級毒
    品安非他命之犯意，於95年7 月14日20時許，在臺北縣汐止
    市○○路○ 段339 號4 樓之6 之住處內，以將海洛因摻合安
    非他命置入玻璃球內燒烤吸食煙霧之方式非法施用第一級毒
    品海洛因及第二級毒品安非他命一次，旋於95年7 月15日21
    時50分許，為警持搜索票前往上址執行而當場查獲，並扣得
    其所有之第一級毒品海洛因6 小包（合計驗餘淨重21.92 公
    克，保管字號為臺灣士林地方法院檢察署95年度保管字第26
    82號）、第二級毒品甲基安非他命1 小包（驗餘淨重0.51公
    克，保管字號為臺灣士林地方法院檢察署95年度保管字第37
    59號）及供施用第一級毒品海洛因及第二級毒品安非他命所
    用之吸食器1 組、研磨缽1 個、分裝袋6 個及藥鏟1 支（以
    上保管字號為臺灣士林地方法院檢察署95年度保管字第2683
    號），嗣經警徵得其同意採尿送臺灣檢驗科技股份有限公司
    之結果，呈嗎啡類及甲基安非他命類陽性反應，始查知上情
    。
二、案經臺北市政府警察局內湖分局報請臺灣士林地方法院檢察
    署檢察官偵查起訴，因甲○○於本院準備程序中為有罪之陳
    述，嗣經本院合議庭裁定以簡式審判程序審理。
    理  由
一、本件被告甲○○所犯係死刑、無期徒刑或最輕本刑為三年以
    上有期徒刑或高等法院管轄第一審案件以外之罪，其於準備
    程序期日就被訴事實為有罪之陳述，經本院告知簡式審判程
    式之旨，並聽取公訴人及被告之意見後，經合議庭裁定由受
    命法官獨任進行簡式審判程序，是依刑事訴訟法第273 條之
    2 規定，本件之證據調查，不受同法第159 條第1 項、第16
    1 條之2 、第161 條之3 、第163 條之1 及第164 條至第17
    0 條規定之限制，合先敘明。
二、前揭犯罪事實，業據被告甲○○於本院審理中坦承不諱，並
    有臺北市政府警察局內湖分局搜索扣押筆錄、扣押物品目錄
    表及查獲物品照片在卷可稽，且有如事實欄所載之扣案物品
    可資佐證；又其於95年7 月15日所採集之尿液，經送臺灣檢
    驗科技股份有限公司以氣相層析質譜儀檢驗之結果，呈嗎啡
    類及甲基安非他命類陽性反應，亦有該公司於95年7 月30日
    所出具之濫用藥物尿液檢驗報告書在卷可稽；而扣案之白色
    粉末6 小包，經送法務部調查局檢驗之結果，均檢出含有第
    一級毒品海洛因成分，合計驗餘淨重為21.92 公克，亦有該
    局95年8 月17日調科壹字第040004442 號鑑定通知書一紙在
    卷可參；又扣案之白色晶體1 包，經送臺北市政府警察局檢
    驗之結果，含有第二級毒品甲基安非他命成分，亦有該局95
    年8 月31日北市鑑毒字第417 號鑑驗通知書附卷可參。按海
    洛因經注射入人體後，其代謝物嗎啡之平均可檢出時限約為
    26小時，此有行政院衛生署藥物食品檢驗局81年9 月8 日（
    81）藥檢壹字第8114885 號函附卷可參；又甲基安非他命經
    口服投與後，約百分之七十於二十四小時內自尿中排出，約
    百分之九十於九十六小時內自尿中排出，而其成分之檢出，
    與其投與方式、投與量、個人體質、採尿時間與檢測儀器之
    精密度等諸多因素有關，因此僅憑尿液中呈安非他命陽性反
    應，推算吸食時間距採集時間之長短，最長可能不會超過四
    日，亦有行政院衛生署藥物食品檢驗局81年2 月8 日（81）
    藥檢壹字001156號函附卷可參，足認被告甲○○確於97年6
    月9 日採尿前26小時內之某時分（應扣除查獲後採尿前之該
    段期間），施用第一級毒品海洛因及第二級毒品安非命之犯
    行。又被告甲○○曾於88年間因施用毒品案件，經臺灣板橋
    地方法院以88年度毒聲字第301 號裁定送觀察、勒戒後，認
    有繼續施用毒品傾向，經臺灣板橋地方法院以88年度毒聲字
    第1010號裁定令入戒治處所施以強制戒治，並自88年2 月26
    日起執行強制戒治，復經臺灣板橋地方法院以89年度毒聲字
    第3999號裁定停止強制戒治，所餘戒治期間付保護管束，於
    88年7 月28日停止戒治出所，迄至89年2 月10日交付保護管
    束期滿並未經撤銷強制戒治而視為強制戒治期滿，而由臺灣
    板橋地方法院檢察署檢察官以89年度戒毒偵字第234 號為不
    起訴處分確定，又於89年間因施用毒品案件，經臺灣基隆地
    方法院以89年度毒聲字第2159號裁定令入戒治處所施以強制
    戒治，並自90年8 月1 日起執行強制戒治，復經臺灣基隆地
    方法院以91年度毒聲字第514 號裁定停止強制戒治，所餘戒
    治期間付保護管束，於91年6 月17日停止戒治，迄至91年7
    月31日交付保護管束期滿並未經撤銷強制戒治而視為強制戒
    治期滿，並經臺灣基隆地方法院以89年度基簡字第952 號判
    決判處有期徒刑六月確定在案，此有臺灣高等法院被告前案
    紀錄表及上開不起訴處分書各一份在卷可按，足徵被告甲○
    ○之上開自白與事實相符。本件事證明確，被告甲○○之上
    開犯行洵堪認定，應予依法論科。
三、按肅清煙毒條例業於87年5 月20日由總統以華總（一）義字
    第8700099860號令將其名稱修正為毒品危害防制條例，並修
    正全文，於同年月22日生效，而該條例第二條將具成癮性、
    濫用性及對社會危害性之麻醉藥品與其製品及影響精神物質
    與其製品列為毒品，並將海洛因及安非他命分別列為毒品危
    害防制條例第2 條第1 項第1 款及第2 款之第一級毒品及第
    二級毒品，其中關於行為人施用海洛因及安非他命之行為，
    亦於該條例第10條第1 項及第2 項明定為施用第一級毒品罪
    及施用第二級毒品罪。又毒品危害防制條例業於92年7 月9
    日修正公布全文，並於93年1 月9 日施行，而修正後毒品危
    害防制條例第20條第1 、2 、3 項規定：「犯第10條之罪者
    ，檢察官應聲請法院裁定，或少年法院（地方法院少年法庭
    ）應先裁定，令被告或少年入勒戒處所觀察、勒戒，其期間
    不得逾二月。」、「觀察、勒戒後，檢察官或少年法院（地
    方法院少年法庭）依據勒戒處所之陳報，認受觀察、勒戒人
    無繼續施用毒品傾向者，應即釋放，並為不起訴之處分或不
    付審理之裁定；認受觀察、勒戒人有繼續施用毒品傾向者，
    檢察官應聲請法院裁定或由少年法院（地方法院少年法庭）
    裁定令入戒治處所強制戒治，其期間為六個月以上，至無繼
    續強制戒治之必要為止。但最長不得逾一年。」、「依前項
    規定為觀察、勒戒或強制戒治執行完畢釋放後，五年後再犯
    第10條之罪者，適用本條前二項之規定。」，另於同條例第
    23條第1 項、第2 項規定：「依第20條第2 項強制戒治期滿
    ，應即釋放，由檢察官為不起訴之處分或少年法院（地方法
    院少年法庭）為不付審理之裁定。」、「觀察、勒戒或強制
    戒治執行完畢釋放後，五年內再犯第10條之罪者，檢察官或
    少年法院（地方法院少年法庭）應依法追訴或裁定交付審理
    。」，參照前開之規定，施用毒品行為人因施用毒品案件，
    經檢察官依該條例第20條規定為觀察、勒戒或強制戒治執行
    完畢釋放後，於五年內再犯第10條之罪，應由檢察官直接提
    起公訴。查本件被告甲○○前因施用毒品之行為，經法院裁
    定送強制戒治，迄至91年7 月31日強制戒治期滿，復於五年
    內又為本件施用第一級毒品海洛因及第二級毒品安非他命犯
    行，核其所為，係犯毒品危害防制條例第10條第1 項之施用
    第一級毒品罪及同條第2 項之施用第二級毒品罪。又其非法
    施用第一級毒品海洛因及第二級毒品安非他命前後非法持有
    海洛因及安非他命之低度行為，為其非法施用之高度行為所
    吸收，均不另論罪。又其以一施用行為分別觸犯施用第一級
    毒品及第二級毒品罪名，為想像競合犯，依刑法第55條之規
    定，應從一重之施用第一級毒品罪處斷。又被告甲○○曾於
    89年間因施用毒品案件，經臺灣基隆地方法院以89年度基簡
    字第952 號判決判處有期徒刑六月確定，復於90年間因竊盜
    及妨害家庭案件，經臺灣基隆地方法院分別以90年度基簡字
    第569 號及90年度基簡字第784 號判決判處有期徒刑六月及
    三月確定，嗣經臺灣基隆地方法院以92年度聲字第98號裁定
    定其應執行刑為有期徒刑八月確定，因接續執行上開三案件
    而於92年8 月8 日縮刑期滿執行完畢，此有臺灣高等法院被
    告前案紀錄表附卷可參，其前曾受有期徒刑之執行完畢，於
    五年以內故意再犯本件最重本刑為有期徒刑以上之罪，應依
    刑法第47條第1 項之規定論以累犯，並加重其刑。爰審酌被
    告甲○○非法施用第一級毒品海洛因及第二級毒品安非他命
    ，對個人身心戕害甚鉅，然於犯後尚能坦承犯行，及其品行
    、犯罪之動機、目的、所受之刺激、手段、智識程度及所生
    危害等一切情狀，量處如主文所示之刑。至被告甲○○所為
    本件施用第一級毒品海洛因及第二級毒品安非他命犯行，其
    犯罪時間雖係在民國96年4 月24日以前，然其於96年6 月12
    日經本院發布通緝在案，迄至98年6 月10日為警緝獲到案，
    依中華民國96年罪犯減刑條例第5 條之規定，自不得依該條
    例減刑。
四、扣案之第一級毒品海洛因6 小包及第二級毒品甲基安非他命
    1 小包，爰均依毒品害防制條例第18條第1 項前段之規定諭
    知沒收銷燬之。而扣案之吸食器1 組、研磨缽1 個、分裝袋
    6 個及藥鏟1 支，分別係供施用第一級毒品海洛因及第二級
    毒品安非他命所用之物，且為被告甲○○所有，亦經其供明
    在卷，爰均依刑法第38條第1 項第2 款之規定宣告沒收之。
據上論斷，應依刑事訴訟法第273條之1第1項、第299條第1項前
段，毒品危害防制條例第10條第1 項、第2 項、第18條第1 項前
段，刑法第11條前段、第47條第1 項、第38條第1 項第2 款、第
55條，判決如主文。
本案經檢察官張紜瑋到庭執行職務
中    華    民    國    98    年    6     月    24    日
                  刑事第五庭法  官  黃雅君
以上正本證明與原本無異。
如不服本判決應於判決送達後10日內向本院提出上訴狀，其未敘
述上訴之理由者並得於提起上訴後20日內向本院補提理由書（均
須按他造當事人之人數附繕本）。
                            書記官  簡湘雲
中    華    民    國    98    年    6     月    24    日
附錄本案論罪科刑法條：
毒品危害防制條例第10條第1項、第2項
施用第一級毒品者，處 6 月以上 5 年以下有期徒刑。
施用第二級毒品者，處 3 年以下有期徒刑。


司法院資訊處製作；財團法人民間司法改革基金會備份。
